【裁判字號】    95,交聲,258
【裁判日期】    950831
【裁判案由】    違反道路交通管理處罰條例聲明異議
【裁判全文】
臺灣士林地方法院交通事件裁定         95年度交聲字第258號
原處分機關  交通部公路總局台北區監理所
異議人即
受處分人    北區通運股份有限公司
代表人      施伯勳
代理人      施建仲
上列受處分人因違反道路交通管理處罰條例案件，對於交通部公
路總局臺北區監理所於民國95年3 月24日所為之北監營裁字第裁
40─U00000000 號處分（原處分案號：內政部警政署基隆港務警
察局舉發違反道路交通管理事件通知單基港警行字第U00000000
號）聲明異議，本院裁定如下：
    主  文
原處分撤銷。
北區通運股份有限公司汽車所有人，於汽車裝載時，裝載整體物
品有超重而未請領臨時通行證，處罰鍰新臺幣玖仟元，並記汽車
違規紀錄壹次。
    理  由
一、按汽車裝載時，有下列情形之一者，處汽車所有人新臺幣3,
    000 元以上9,000 元以下罰鍰；並責令改正或禁止通行：二
    、裝載整體物品有超重、超長、超寬、超高，而未請領臨時
    通行證，或未懸掛危險標識者。汽車裝載，違反前項第1 款
    至第4 款規定者，並記汽車違規紀錄1 次。第1 項第1 款至
    第4 款情形，應歸責於汽車駕駛人時，除依第1 項處汽車駕
    駛人罰鍰及依第63條第1 項第2 款記點外；汽車所有人仍應
    依前項規定記該汽車違規紀錄1 次，道路交通管理處罰條例
    第29條第1 項第2 款、第2 項、第3 項定有明文。
二、原處分意旨略以：異議人即受處分人北區通運股份有限公司
    所有車號FN─526 號營業貨運曳引車，於民國95年3 月11日
    中午12時30分許，在基隆港東4 碼頭出入處，經內政部警政
    署基隆港務警察局舉發「汽車裝載貨物超過核定重量（汽車
    載運整體物品，貨上有標示重量，總重77.7公噸、核重40公
    噸、超重37.7公噸」之違規，爰依違反道路交通管理處罰條
    例第29條之2 第3 項之規定，裁處罰鍰新台幣（下同）20萬
    元，並記汽車違規紀錄1 次。
三、聲明異議意旨略以：(一)異議人所有FN─526 號營業貨運曳引
    車違規當時，駕駛員有攜帶交通部公路總局台北區監理所發
    給之北監運字第0940023710-3號臨時通行證，載明有效期間
    自94年10月20日至95年4 月19日止，裝載物名稱「進口木箱
    限載整體一件」核准總49噸。(二)本案警員並未依違反道路交
    通管理事件統一裁罰標準及處理細則第25條規定舉發，僅依
    貨物外包裝上之標示，本其心證且未過磅即舉發該車裝載超
    重，惟汽車載運之物既無從得知其重量，更無法得知汽車之
    車輛重量，何能得知該車輛裝載後之總重量，據以舉發汽車
    裝載整體物超重？(三)又本件系爭車輛所載運之物為進出口木
    箱，係不可分割之整體物，其載運超重整體物已請領臨時通
    行證，自應不必受處罰，裁定書遽依道路交通管理處罰條例
    第29條之2 第3 項規定裁罰，其認事用法容有違誤，爰依法
    聲請撤銷原處分等語。
四、經查，異議人北區通運股份有限公司（下稱北區通運公司）
    所有車牌號碼FN─526 號營業貨運曳引車於前揭時、地，經
    內政部警政署基隆港務局員警掣單舉發「汽車載運整體物品
    ，貨上有標示重量，總重77.7公噸、核重40公噸、超重37.7
    公噸」，此為異議人於本院調查時所不爭執，並有內政部警
    政署基隆港務警察局95年3 月11日基港警行字第U00000000
    號舉發違反道路交通管理事件通知單1 紙、交通違規採證照
    片2 張及北監運字第0940023710-2號貨車裝載整體物品臨時
    通行證影本1 紙在卷可稽，故上開車號FN─526 號營業貨運
    曳引車於舉發當日裝載物品超重之違規事實，固堪認定。又
    查，本件系爭車輛所載運之物係外銷的沖床，為整體物品，
    此據北區通運公司代理人施建仲於本院訊問時陳述在卷，並
    庭提聯合報關股份有限公司所出具之出口報單及協易機械股
    份有限公司之出貨單各1 份附卷可稽，核與本件舉發之內政
    部警政署基隆港務警察所之員警甲○○到庭證稱：伊當時在
    基隆港執行勤務，看到1 台貨櫃車載重物且貨物體積龐大，
    貨櫃司機有提出臨時通行證，但通行證只有到49公噸，載運
    的是一個整個木箱，司機說裡面是一機械，因箱子太大無法
    磅秤，伊就把箱子上記載貨物的重量及車子重量加起來再作
    舉發等語相符（見本院95年7 月25日訊問筆錄第2 頁）；而
    觀諸前開出口報單及出貨單等資料顯示，該批出口報關之貨
    物為直壁式雙曲軸沖床，是本件系爭車輛於舉發當時所載運
    貨櫃內裝載之物，應屬不可分割之整體物品，堪予認定。又
    異議人所有系爭車輛此次載運77.7公噸之整體物，重量顯逾
    前揭臨時通行證之許可範圍，其載運超重，自不能援引上開
    臨時通行證，據為合法通行之依據。是異議人於上揭時、地
    ，裝載整體物品有超重，且未就該整體物重量請領臨時通行
    證之事實，應堪認定。
五、按汽車裝載貨物應依照其核定之總重量載運，若裝載貨物超
    重，影響行車安全，自應加以處罰，同條例第29條之2 第1
    項定有明文，但裝載之物若為整體物品，又超過汽車經核定
    得裝載之總重量時，該物品既不能分割裝載，自應例外在考
    慮行車安全之條件下准其裝載，故要求其裝載整體物品超重
    時應請領臨時通行證，此參見同條例第29條第1 項第2 款規
    定「裝載整體物品有超重、超長、超寬、超高，而未請領臨
    時通行證，或未懸掛危險標識」自明。再者，同條例第29條
    第1 項第1 款係規定「裝載貨物超過規定之長度、寬度、高
    度者」，與前揭同條項第2 款之間，其第1 款係指一般貨物
    而言，並未處罰「超重」之情形，若有超重，自應依同條例
    第29條之2 第1 項、第3 項規定加以處罰；反之，該第2 款
    對於「整體物品」之「超重」既已處罰，自無再適用同條例
    第29條之2 第1 項、第3 項規定之理。相較之下，足認該條
    例第29條之2 第1 項係對於汽車載運超重之一般規定，而第
    29條第1 項第2 款係針對裝載整體物品超重之特別規定。本
    件異議人所有系爭車輛裝運之木箱，內裝沖床機械，係屬整
    體物，因無法分割必然會有載運超重之情形，相較非整體物
    之載運，可自行分裝載運，避免超重而受處罰，似非公允。
    是異議人所有系爭車輛所載運之物，既屬不可分割之整體物
    品，則其裝載超重而未請領臨時通行證而行駛，應僅得依同
    條例第29條第1 項第2 款、第2 項之規定處罰，而非依同條
    例第29條之2 第1 項、第3 項之規定處罰甚明（臺灣高等法
    院94年度交抗字第787 號裁定意旨參照）。此部分原處分機
    關未予詳查，遽依上開條例第29條之2 第3 項規定予以裁罰
    ，尚有未洽。另查，本件違規之到案日期為95年3 月26日，
    有違規單在卷為憑，而異議人逾越應到案期限30日以上仍未
    繳納罰款，並遲至95年3 月27日始向交通部公路總局台北區
    監理所遞狀聲明異議，是本件異議人之異議雖有理由，原處
    分應予撤銷，惟仍應依道路交通管理處罰條例第29條第1 項
    第2 款、第2 項、第3 項之規定及違反道路交通管理事件統
    一裁罰基準表，裁處異議人最高額罰鍰9,000 元，並記汽車
    違規紀錄1 次。
六、據上論斷，應依道路交通案件處理辦法第20條前段，裁定如
    主文。
中    華    民    國    95    年    8     月    31    日
                  交通法庭法  官  王俊雄
以上正本證明與原本無異。
如不服本裁定，應於送達後5 日內，向本院提出抗告狀。
                          書記官  許秋莉
中    華    民    國    95    年    9     月    5     日


司法院資訊處製作；財團法人民間司法改革基金會備份。
